【裁判字號】    99,交聲,286
【裁判日期】    990906
【裁判案由】    違反道路交通管理處罰條例聲明異議
【裁判全文】
臺灣基隆地方法院交通事件裁定         99年度交聲字第286號
移送機關即
原處分機關  交通部公路總局臺北區監理所基隆監理站
聲明異議人
即受處分人  甲  ○
上列聲明異議人即受處分人因違反道路交通管理處罰條例案件，
對於交通部公路總局臺北區監理所基隆監理站中華民國99年8 月
17日所為之處分（原處分案號：基監字第裁42-RB0000000號），
聲明異議，本院裁定如下：
    主  文
異議駁回。
    理  由
一、原處分意旨略以：聲明異議人即受處分人甲○（下稱異議人
    ）於民國99年2 月23日凌晨3 時15分許，駕駛車牌號碼AF5-
    330 號重型機車，行經基隆市○○○路124 號前，因未領有
    駕駛執照駕駛機器腳踏車之違規，經基隆市警察局第四分局
    大武崙派出所（下稱舉發單位）執勤員警攔停異議人車輛，
    並以違反道路交通管理處罰條例第21條第1 項第1 款規定之
    行為，當場掣單舉發（基隆市警察局99年2 月23日基警交字
    第RB0000000 號）。嗣異議人後因未於應到案日期內繳納罰
    鍰，原處分機關乃依前揭道路交通管理處罰條例第21條第1
    項第1 款之規定及違反道路交通管理事件統一裁罰基準及處
    理細則第41條、第43條、第44條、第67條等規定，於99年8
    月17日以基監字第裁42-RB0000000號裁決書，裁處異議人罰
    鍰新臺幣（下同）9,000 元。
二、聲明異議意旨略以：機車路考不合法、不合實務，爰依法聲
    明異議云云。
三、按汽車駕駛人，未領有駕駛執照駕駛小型車或機器腳踏車者
    ，處新臺幣6 千元以上1 萬2 千元以下罰鍰，並當場禁止其
    駕駛，道路交通管理處罰條例第21條第1 項第1 款定有明文
    。
四、經查：
  (一)異議人對於前揭時間，騎乘上開重型機車在基隆市○○○路
    124 號因未領有駕駛執照駕駛機器腳踏車之事實並不爭執，
    並有基隆市警察局第四分局大武崙派出所99年2 月23日基警
    交字第RB0000000 號舉發違反道路交通管理事件通知單、交
    通部公路總局臺北區監理所基隆監理站基監字第裁42-RB000
    0000號裁決書、機車駕照基本資料各1 紙在卷可稽，堪信為
    真實。
  (二)又異議人辯稱路考制度不合法、不合實務云云，異議人雖以
    上開情詞請求本院減輕或免除處罰，然依道路交通安全規則
    第2 條第1 款規定：汽車，指在道路上不依軌道或電力架線
    而以原動機行駛之車輛（包括機器腳踏車）；同規則第50條
    第1 項規定：汽車駕駛執照為駕駛汽車之許可憑證，由駕駛
    人向公路監理機關申請登記，考驗及格後發給之；汽車駕駛
    人經考驗及格，未領取駕駛執照前，不得駕駛汽車。是我國
    對於在道路上駕駛包含機器腳踏車在內之交通工具，係採取
    駕照管理制度，未合法考領取得駕照者，均不得駕駛汽車上
    路，該規定之意旨，乃在以汽車駕駛執照之發給作為駕駛汽
    車上路之「許可憑證」，即以此種許可憑證作為駕駛人具備
    駕駛技術及交通安全知識之依據，而從道路交通秩序維護之
    觀點而論，若駕駛人在領取駕照前，即允許其駕車上路，勢
    將有礙於監理單位對用路人之管理，除對道路交通安全之維
    護管理造成妨礙外，亦將增加執法單位判斷之困難，對增進
    執法效率健全公益之目標當有相當負面之影響。又參以道路
    主管機關本得於法令授權範圍內，基於權責對於各項行政措
    施包括機車駕駛執照考取之方式、道路設計、交通號誌、標
    誌、標線之設置、更動為具體裁量、規劃，以求達成道路充
    分有效能利用、維持交通秩序、保障道路使用人往來便利與
    安全之行政目的，除有違背法令或明顯矛盾、錯誤，否則司
    法機關亦不得涉入此行政權核心領域，而民眾對於行政機關
    具體行政措施如有意見，自應循正當管道向行政機關反應，
    尚不得由民眾自行主觀認定是項措施是否合理、是否遵循。
    且汽機車駕駛人本有遵守交通法規之義務，而本件亦合乎道
    路交通管理處罰條例第21條第1 項第1 款之規定，就未領有
    駕駛執照駕駛機器腳踏車之汽機車駕駛人為舉發，以維護交
    通安全，基此，異議人此部分抗辯，並不可採，自無從以此
    而脫免其責或作為其得不遵守交通規則之理由，實可認定。
  (三)綜上所述，異議人確有於上開時、地無駕駛執照騎乘機車之
    事實甚明，原處分機關依前揭道路交通管理處罰條例之規定
    予以處罰，於法並無不合，其引用上開裁量基準裁處異議人
    罰鍰9,000 元，亦無不當之處，本件異議為無理由，應予駁
    回。
五、據上論斷，應依道路交通案件處理辦法第19條，裁定如主文
    。
中    華    民    國    99    年    9     月    6     日
                  交通法庭法    官  吳佳齡
以上正本證明與原本無異。
對於本件裁定如有不服，應於送達後5日內， 向本院提出抗告書
狀，敘述抗告之理由，抗告於臺灣高等法院。
中    華    民    國    99    年    9     月    6     日
                          書 記 官  莊智凱

司法院資訊處製作；財團法人民間司法改革基金會備份。
